【裁判字號】    97,上訴,878
【裁判日期】    971113
【裁判案由】    毒品危害防制條例
【裁判全文】
臺灣高等法院臺南分院刑事判決         97年度上訴字第878號
上  訴  人
即  被  告  甲○○
                    （現押於台灣臺南看守所）
選任辯護人  邱創典律師
上  訴  人
即  被  告  丁○○
                    (現押於台灣臺南看守所)
選任辯護人  楊丕銘律師
上  訴  人
即  被  告  戊○○
                    (現押於台灣臺南看守所)
選任辯護人  黃溫信律師
上  訴  人
即  被  告  丙○○
選任辯護人  林祈福律師
上列上訴人因毒品危害防制條例案件，不服臺灣嘉義地方法院96
年度訴字第403號中華民國97年6月17日第一審判決（起訴案號：
臺灣嘉義地方法院檢察署95年度偵字第5662號、第8178號），提
起上訴，本院判決如下：
    主  文
上訴駁回。
    事  實
一、柯文瑞與甲○○基於共同販賣第一級毒品海洛因營利之概括
    犯意，自民國 (下同)95 年5月間某日起至同年6月30日止，
    在嘉義市○○街140巷10號2樓之2柯文瑞與甲○○住處，先
    由丁○○撥打柯文瑞所有之0000000000號行動電話聯繫後，
    再前往該住處購買，或由柯文瑞或由甲○○將第一級毒品海
    洛因販賣交付予丁○○，每3、4天左右即販賣半錢，價格新
    台幣（以下同）一萬六千元，共計販賣10次，總計得款十六
    萬元。
二、柯文瑞與丙○○基於共同販賣第一級毒品海洛因營利之犯意
    ，於95年7月底之某日，在嘉義市○○街140巷10號2樓之2柯
    文瑞與甲○○住處，以八千元之價格，販賣四分之一錢之海
    洛因1次予丁○○。
三、丁○○意圖營利，基於販賣第二級毒品安非他命營利之之概
    括犯意，自95年5月間起至95年6月30日止，由王瑞麟以公用
    電話或李文欽所有之0000000000號行動電話撥打丁○○所使
    用之門號0000000000號行動電話聯繫後，在嘉義市○○路某
    處，以每次五百元之價格，供施用一次之數量，販賣甲基安
    非他命10次予王瑞麟，總計得款五千元。
四、丁○○另行起意，與戊○○基於共同販賣第一級毒品海洛因
    營利之犯意，於95年7月9日下午4時50分許由李文欽以其使
    用門號0000000000號行動電話撥打丁○○所使用之門號0000
    000000號行動電話，聯絡購買海洛因一千元，再由戊○○帶
    往嘉義市○○路交付予李文欽。再於同年7月17日上午11時
    許，亦由李文欽以其使用門號0000000000號行動電話撥打丁○○所使用之門號0000000000號行動電話，聯絡購買海洛因
    一千元，亦由戊○○帶往嘉義市北門口憲兵隊附近交付海洛
    因予李文欽，先後2次，每次得款一千元。
五、嗣於95年8月2日16時40分許，警方持搜索票在柯文瑞與甲○○居住之嘉義市○○街140巷10號2樓之2搜索，並扣得附表
    六之一編號一至三所示柯文瑞所有之海洛因、甲基安非他命
    及附表六之一其餘供本件犯罪或預備犯罪所用之物；另在嘉
    義市○○街「峇里島大樓地下停車場」內，查獲丁○○持有
    含有第3級毒品特拉嗎竇成分之藥丸29顆；又於同日12時40
    分許，在嘉義市○○街「全家便利商店」前，查獲戊○○持
    有丁○○所交而欲販賣如附表七編號一所示海洛因，並於其
    位於嘉義市○○街13號4樓之2住處查獲附表七編號二至四所
    示戊○○所有，供犯罪所用之物，而查悉上情。
六、案經海岸巡防總局中部地區巡防局移送臺灣嘉義地方法院檢
    察署檢察官偵查起訴。
    理  由
甲、程序部分：
    一、按被告以外之人於審判外之言詞或書面陳述，除法律有
        規定者外，不得作為證據；而於偵查中向檢察官所為之
        陳述，除顯有不可信之情況者外，得為證據，刑事訴訟
        法第159條第1項、第159條之1第2項分別定有明文，又
        證人，鑑定人依法應具結而未具結，其證言或鑑定意見
        ，不得作為證據，此觀同法第158條之3規定甚明，本案
        證人即被告丁○○於偵查中，以被告身分接受檢察官訊
        問，並未以證人身分，告以具結意義後接受訊問部分，
        依刑事訴訟法第158條之3規定，其於偵查中之供述，對
        共同被告戊○○及同案被告柯文瑞、甲○○、丙○○而
        言，應無證據能力。
    二、另被告以外之人於檢察事務官、司法警察官或司法警察
        調查中所為之陳述，與審判中不符時，其先前之陳述具
        有較可信之特別情況，且為證明犯罪事實存否所必要者
        ，得為證據，刑事訴訟法第159條之2定有明文。此之「
        必要性」要件，必須該陳述之重要待證事實部分，與審
        判中之陳述有所不符，包括審判中改稱忘記、不知道等
        雖非完全相異，但實質內容已有不符者在內，且該審判
        外之陳述，必為證明犯罪之待證事實存在或不存在所不
        可或缺，二者兼備，始足當之，又所謂「前後陳述不符
        」之要件，應就前後階段之陳述進行整體判斷，決定是
        否具有實質性差異之陳述。而所謂「較可信之特別情況
        」之情形，應就前後陳述時之外部情況（如時間之間隔
        、有意識迴避、受不當外力干擾、事後串謀、自白或立
        即反應所知、是否有親友在場及筆錄是否清楚明確等）
        進行比較，以資決定何者外部情況具有可信性。若陳述
        係在特別可信之情況下所為，虛偽陳述之危險性不高，
        雖係審判外陳述，或未經被告反對詰問，仍得承認其有
        證據能力，然並非對其陳述內容之證明力如何加以論斷
        （最高法院95年度臺上字第4414號判決意旨參照）。又
        共同被告所為不利於己之供述，亦得為證據（參照最高
        法院73年度臺上字第5874號判例意旨）。本件被告柯文
        瑞、甲○○、丙○○及其指定辯護人均爭執證人即同案
        被告丁○○、黃振興；被告丁○○之指定辯護人亦爭執
        證人即同案被告戊○○、王瑞麟、李文欽；被告戊○○
        之指定辯護人亦爭執證人即同案被告丁○○、李文欽於
        警訊之證述，屬被告以外之人於審判外之陳述，不具證
        據能力，惟查：
        (一)證人即同案被告丁○○於警訊時供述向同案被告柯
            文瑞、甲○○、丙○○購買海洛因及甲基安非他命
            、證人即共同被告戊○○證稱丁○○指示交付毒品
            等語，然於原審審理時，丁○○、戊○○以證人身
            分具結證述均翻異前詞，否認有前揭情事，顯與警
            訊之陳述不一致，原審審酌丁○○係柯文瑞、丙○○之姪女，甲○○則為丁○○之嬸，基於此密切之
            親屬關係，且彼此間並無怨隙，已據其等陳述在卷
            ，應更無隨意誣指涉犯販毒重罪之理，另據證人即
            訊問丁○○之警員林家靖於原審審理時到庭證稱：
            丁○○指認柯文瑞部分，係根據監聽譯文，訊問是
            否向柯文瑞購買毒品，又當時雖全部被告一起查獲
            ，但隔離訊問，在製作丁○○筆錄時，並不知道柯
            文瑞等人筆錄內容等語（詳原審卷三第10頁至第12
            頁），觀之丁○○於95年8月3日上午9時22分許在
            嘉義機動查緝隊辦公室接受訊問，而柯文瑞、甲○○及丙○○分別於同日上午11時35分許、上午8時
            18分許、上午10時54分許接受訊問，即丁○○警訊
            時，柯文瑞尚未製作筆錄，且於接受警察訊問時，
            並無柯文瑞、甲○○、丙○○在場之壓力，況本件
            係經警持搜索票分別查獲後旋即隔離訊問，其外在
            環境顯係在毫無預期，無事先心理準備之情況下接
            受訊問，事先設想構思虛偽證詞或串證之可能性較
            低，另丁○○雖辯稱警訊時係警方要其指證柯文瑞
            ，當時頭暈云云（詳原審卷二第81頁），然丁○○
            於95年8月2日遭查獲後，拒絕於同日21時20分接受
            夜間訊問，而於次日9時22分許至10時53分始經警
            察訊問，可知被告受訊問時，業經一夜休息，且該
            次訊問時間僅1小時半，可知被告並無受疲勞訊問
            等情，又證人林家靖於原審審理時亦證稱：丁○○
            當時精神狀況很好，未見頭暈或毒癮發作，係其指
            認柯文瑞、甲○○及丙○○，並無拿紙張讓之照唸
            等情製作完筆錄，亦囑咐丁○○看清楚再簽名等語
            （詳原審卷三第11頁、第12頁、第14頁），又卷內
            並無證人證言不可信之證據存在，丁○○警訊之陳
            述並無不自由陳述之情形，應屬無疑，而其所辯：
            證詞係依警方指示才指證柯文瑞等人，顯不足採。
        (二)至於戊○○早於95年8月2日晚上8時44分許，即在
            嘉義縣警察局刑警大隊偵二隊接受訊問，無丁○○
            在場之壓力，且突為警查獲，亦較無串證或預先設
            詞之可能，且戊○○於原審審理時證稱：警察沒有
            叫我要說我是幫陳俊菁、戊○○運送毒品，是我自
            己亂講的等語（詳原審卷第68頁），其業已自承上
            開警訊筆錄乃出於任意性所為，則被告戊○○上開
            自白，自具證據能力。
        (三)證人王瑞麟於警訊時證述向丁○○購買毒品等語（
            詳嘉義縣警察局嘉縣警刑偵二字第095009號卷二第
            13頁），於原審審理時卻翻異前證，具結證述：沒
             有向丁○○買過毒品等語（詳原審卷三第16頁）
             ，然於其警訊時並無被告丁○○在庭之壓力，復
             與偵查中具結證述情節相當，又於原審審理時亦
             證稱：警訊與偵查中陳述均實在等語（詳原審卷
             三第16頁），顯見警訊陳述時之外在環境，並無
             受不當外力干擾或事後串謀之情。
         (四)證人李文欽於警訊證述：向丁○○及戊○○購買
             毒品等語（詳警卷二第7頁），然於原審審理時改
             證陳：不認識丁○○，以為戊○○即是丁○○，
             係向戊○○購買毒品等語（詳原審卷三第26頁、
             第27頁），前後陳述顯未相符，然李文欽係於95
             年8月8日13時15分許，在嘉義縣警察局刑事警察
             大隊偵二隊辦公室接受訊問，並無丁○○及戊○○在場之壓力，且復有通訊監察譯文在卷足佐（
             詳警卷二第18頁），況對於警訊時經警提示照片
             指認係向丁○○及戊○○購買毒品乙節，李文欽
             於原審審理時證稱：那時不舒服，想回去施打毒
             品，知道罪很重，不能亂講等語（詳原審卷三第
             38頁），益徵其於警訊實應無隨意指證丁○○及
             戊○○販賣毒品重罪等犯行，無虛構故事或誣陷
             他人之情狀。
         (五)證人黃振興於警訊證述：其為柯文瑞、甲○○運
             送毒品，以交換毒品吸食等語（詳卷二第7頁），
             然於原審審理時改證陳：我沒向柯文瑞拿過毒品
             等語（詳原審卷三第90頁），然於其警訊時並無
             被告甲○○在庭之壓力，復與偵查中具結證述情
             節相當，顯見警訊陳述時之外在環境，並無受不
             當外力干擾或事後串謀之情，且證人黃振興於原
             審審理時自承：警察沒有打我或罵我，檢察官沒
             有叫我要如何陳述，也沒有打我或罵我等語（詳
             原審卷三第98頁），益徵其於警訊時實應無隨意
             指證丁○○及戊○○販賣毒品重罪等犯行，無虛
             構故事或誣陷他人之情狀。
         (六)再參之本件被告甲○○、丙○○對販賣毒品予丁○○、戊○○之犯行，均否認犯罪，另在柯文瑞
             、甲○○住處查獲數量非微之毒品，對國民健康
             、社會治安均有潛在之危害，而販賣毒品案件因
             買賣雙方交易隱密，若非透過通訊監察或證人指
             證，甚難查獲之特性，認丁○○、戊○○、黃振
             興、王瑞麟、李文欽前揭於警訊之證述，顯屬證
             明犯罪事實存否所必要，堪認具備「特信性」及
             「必要性」，依刑事訴訟法第159條之2規定，自
             有證據能力。
         (七)按有事實足認被告或犯罪嫌疑人犯有最輕本刑為
             三年以上有期徒刑之罪嫌，並危害國家安全或社
             會秩序情節重大而有相當理由可信其通訊內容與
             本案有關，且不能或難以其他方法蒐集或調查證
             據者，在偵查中得由檢察官核發通訊監察書，96
             年7月11日修正前通訊保障及監察法第5條第1項第
             1款、第2項定有明文。又通訊監察書應記載下列
             事項：一、案由及涉嫌觸犯之法條。二、監察對
             象。三、監察通訊種類及號碼等足資識別之特徵
             。四、監察處所。五、監察理由。六、監察期間
             及方法。七、聲請機關。八、執行機關。第五條
             之通訊監察期間，每次不得逾30日；其有繼續監
             察之必要者，得於期間屆滿前，重新聲請。前項
             期間屆滿前，已無監察之必要者，應即停止監察
             ，同法第11條、第12條亦定有明文。本案中關於
             (一)0000000000號、0000000000號、(二)0000000000
             號、0000000000號、(三)0000000000號之監聽，係
             臺灣嘉義地方法院檢察署依法核發監聽票，並以
             法務部調查局、內政部警政署為執行機關，監察
             時間，分別自(一)95年7月14日上午10時起至同年8
             月11日上午10時止、(二)95年7月11日上午10時起至
             同年8月9日上午10時止、(三)95年6月15日上午10時
             起至同年7月14日上午10時止，監察方法為監聽、
             錄音，有通訊監察書各乙件在卷可憑（附於95年
             度偵字第566號卷，下稱偵一卷，第353至354頁、
             第375至378頁；95年偵字第8179號卷第59至60頁
             ），是嘉義縣警察局承辦員警對於被告等人所使
             用之上開門號實施監聽錄音，並未逾越授權實施
             監察範圍，本件監聽符合前開修正前通訊保障及
             監察法之法定程序，應具有證據能力。
         (八)又被告以外之人於審判外之陳述，雖不符前4條之
             規定，而經當事人於審判程序同意作為證據，法
             院審酌該言詞陳述或書面陳述作成時之情況，認
             為適當者，亦得為證據。當事人、代理人或辯護
             人於法院調查證據時，知有第159條第1項不得為
             證據之情形，而未於言詞辯論終結前聲明異議者
             ，視為有前項之同意，此觀刑事訴訟法第159條之
             5規定甚明。本件被告柯文瑞及指定辯護人，對於
             黃振興於警訊之證述，因被告已坦承犯行，並不
             爭執其證據能力（見原審卷四第22頁），又公訴
             檢察官、被告及其等指定辯護人對於本案引用之
             其他相關具傳聞性質證據資料等證據能力，均表
             示同意作為本案之證據，且迄於言詞辯論終結前
             亦未聲明異議。原審審酌證人黃振興之證述及前
             揭證據資料作成時之情況，核無違法取證或其他
             瑕疵，認為以之作為證據為適當，自得作為證據
             。
乙、實體部分：
    一、關於甲○○與同案判決確定之柯文瑞共連續販賣第一級
        毒品海洛因部分：
        (一)訊據上訴人即被告甲○○雖否認與柯文瑞共同續販
            賣第一級毒品海洛因，辯稱：伊並未與柯文瑞同住
            ，亦未與柯文瑞共同續販賣第一級毒品海洛因給丁○○，丁○○曾向柯文瑞拿取第一級毒品海洛因，
            但係共同購買，並非販賣等語。
        (二)惟查甲○○係柯文瑞之配偶自95年5月間某日起至
            同年6月30日止，在嘉義市○○街140巷10號2樓之2
            住處，先由丁○○撥打柯文瑞所有之0000000000號
            行動電話聯繫後，先後由甲○○或柯文瑞販賣並交
            付第一級毒品毒品予丁○○，每3、4天左右即販賣
            半錢，價格新台幣一萬六千元，共計販賣10次，總
            計得款十六萬元之事實，業據證人丁○○於警訊時
            證稱：「95年5月以後向柯文瑞購買海洛因每次半
            錢，價格一萬六千元，我先欠他錢，湊足現款還他
            ，目前還欠十幾萬元，我都是打0000000000號電話
            約定後，再去嘉義市○○街向柯文瑞拿」、「我曾
            向甲○○買過海洛因毒品，曾經拿過半錢的海洛因
            3次，如果我叔叔 (指柯文瑞)不在，我就向她拿毒
            品，我都是以幫她販賣及運送毒品給不特定對象為
            主」 (詳警卷一第28頁、第29頁)。偵查中亦稱：
            「柯文瑞有拿海洛因給我，是我向他買的，從今年
            5月開始，每3、4天就向他拿海洛因1次，海洛因半
            錢要1萬6000元，前後向他拿過十次 (詳偵一卷第
            22頁)，又丁○○前因施用毒品案件，經觀察、勒
            戒執行完畢，亦因施用海洛因案件，經原審判處罪
            刑確定，此有丁○○之臺灣高等法院被告前案紀錄
            表在卷可稽，顯見確有施用海洛因之習性，而有向
            柯文瑞等人購買毒品之動機。查丁○○與甲○○並
            無任何恩怨或債務糾紛，亦據其在原審供明在卷（
            詳原審卷三第112頁），應無任意誣陷甲○○之必
            要。
        (三)另證人黃振興於警訊供稱：「94年4月底我與柯文
            瑞聯繫，以每次二千元至三千元不等之代價向他買
            海洛因」、「95月6月中旬，平常跟柯文瑞買毒品
            之人都是以打手機方式，跟柯文瑞聯絡，之後就由
            柯文瑞、甲○○及綽號『黑枝』、『阿明』就輪流
            打電話給我，叫我去嘉義市『雅歌釣蝦場』對面所
            承租之住處向他拿毒品並送貨給不特定對象，並將
            交易所得全數交給柯文瑞」、「 今年5月初到6月
            底，柯文瑞接電話，我負責送毒品，每天運送毒品
            次數不一定，約交2、3萬元回給柯文瑞，丁○○沒
            有參與，他太太甲○○有時會拿海洛因請我施用，
            錢都是柯文瑞在收，可能都是他太太甲○○在運作
            (詳偵一卷第624頁、第625頁、第638頁）亦可佐證
            被告甲○○確有與其夫柯文瑞共同販賣第一級毒品
            海洛因。
        (四)被告甲○○雖辯稱：伊並未與柯文瑞同住，亦未與
            柯文瑞共同續販賣第一級毒品海洛因丁○○，而證
            人即甲○○之胞姊乙○○於本院亦結證證稱，被告
            甲○○確未與柯文瑞同住云云，惟95年8月2日16時
            40分許，警方持搜索票在柯文瑞與甲○○居住之嘉
            義市○○街140巷10號2樓之2搜索時，柯文瑞、甲○○均在場，業經柯文瑞、甲○○供認在卷 (詳警
            卷一第4頁、第17頁)，被告甲○○於本院雖又辯稱
            ：當天適學校返校日，伊到學校載小孩，因小孩要
            看其父柯文瑞，故順道載小孩過去，才當場被查，
            惟於於警訊卻稱：「我只是去我先生那裡玩，之後
            我就回去了，我先生因為要繳健保及買車，叫我拿
            錢過去」（詳警卷一第20頁），所述亦不相符，且
            自卷附通訊監察譯文內容觀之，被告確曾與柯文瑞
            共同接聽電話，並談及買賣毒品之暗語，有通訊監
            察譯文附卷可按 (附於警卷一第56頁至第80頁)，
            是其所辯未與柯文瑞同住，而乙○○亦附合其說，
            均不足取。此外並有當場扣得如附表六之一編號一
            至三所示六十五包海洛因、十四包甲基安非他命，
            而貼有藍、橙、綠標貼紙之海洛因則以小包包裝，
            每包毒品數量均不到一公克，無非係分裝而便於販
            賣，復有電子磅秤及數量頗豐之夾鍊袋等物扣案可
            憑，再丁○○與甲○○並無任何恩怨或債務糾紛，
            亦據其等陳述在卷（詳原審卷三第112頁），綜上
            各節，亦堪認甲○○對於柯文瑞販賣毒品以牟利乙
            節，確應知情並參與。
        (五)柯文瑞雖證稱：未與甲○○共同販賣第一級毒品海
            洛因；丁○○於偵查及原審審理時，翻異前供改稱
            未曾向甲○○買過第一級毒品海洛因。惟柯文瑞與
            甲○○係夫妻，誼屬至親，且柯文瑞於警訊時先供
            陳：查獲海洛因、甲基安非他命均為伊所有，係供
            兩、三人施用，才一次大量購買，較為便宜等語（
            詳警卷一第4、5頁），復於偵查中改供述：並未賣
            毒品予丁○○，係丁○○寄放等語（詳偵查卷一第
            29頁），於原審行準備程序時再陳稱：扣案毒品有
            貼標籤之毒品及工具箱（內有甲基安非他命）均係
            丁○○所有等語（詳原審卷一第297頁)，惟丁○○
            於原審審理時證述：本件在柯文瑞住處扣得之毒品
            已無其所有，之前均已拿完等語（詳原審卷三第15
            0頁），柯文瑞旋再改供稱：扣案毒品均為其所有
            等語（詳原審卷四第66頁），辯解反覆不一，已難
            令人信服，再者，海洛因及甲基安非他命係屬違禁
            物，政府查緝甚嚴，對於持有、轉讓、販賣者均科
            以重刑，柯文瑞及丁○○均有毒品案件之前案紀錄
            ，對此無從諉以不知，而海洛因及甲基安非他命量
            微價昂，丁○○若確將他處購得之毒品放置柯文瑞
            處，再於需要時取回，徒增遭查緝之風險，且若未
            與柯文瑞所有毒品有所區隔，則無異造成混淆，取
            回毒品時不免困擾，又縱為「寄放」，丁○○既係
            取回所有之毒品，何需告知柯文瑞重量及價格，均
            徵「寄放」一節，顯然與常情相悖。又丁○○對於
            每次寄放之數量及何時寄放及取回次數等重要且基
            礎等事實，竟答以忘記等語（詳原審卷三第107頁
            ），然以每次拿取之毒品為一錢、一錢半或半錢之
            重量，價格動輒上萬元，以此鉅額花費購回之毒品
            ，竟如此輕率交予柯文瑞，更不合常理，再丁○○
            於原審證稱：「警訊及偵查中並無不自由陳述」等
            語（詳原審卷三第109頁），衡之丁○○與柯文瑞
            、甲○○之親密親屬關係，應無任意攀誣該二人涉
            犯販賣毒品重罪之理，故柯文瑞之證述及丁○○之
            事後翻供，均為迴護被告甲○○之詞，均不足取。
        (六)至於柯文瑞與甲○○共同販賣海洛因予丁○○之時
            間，因丁○○對於95年7月1日後之犯罪時間並未指
            明，此部分應依「罪疑有利於被告」之法則，認係
            至95年6月30日止，且對於販賣所得不法益利部分
            ，亦從有利於被告之認定，共計10次，即合計十六
            萬元。
        (七)綜上所述，被告甲○○與柯文瑞確有共同販賣海洛
            因予丁○○之犯行，所辯顯係卸責之詞，不足採信
            ，施行應可認定。
    二、關於丙○○與柯文瑞共同販賣第一級毒品海洛因部分：
        (一)被告丙○○雖供認曾拿第一級毒品海洛因給丁○○
            ，惟辯稱：伊胞兄柯文瑞因腰受傷，交代丁○○來
            時拿藥 (指毒品海洛因)給他，且藥是丁○○所有
            ，故拿給丁○○，但並未收錢，並無販賣等語。
        (二)惟查丙○○於警訊時係供稱：並未販賣毒品予丁○○（詳警卷一第53頁），於原審行準備程序時供稱
            ：未曾拿毒品予丁○○，95年7月底在柯文瑞住處
            遇到丁○○一次，當時係在樓梯口遇到，丁○○有
            問柯文瑞在不在，告知在樓上即離去（詳原審卷一
            第125頁、卷二第46頁），然於丁○○證述係向柯
            文瑞拿回自己寄放之毒品後，丙○○即翻異前詞供
            稱：確有拿一次海洛因予丁○○，當時柯文瑞不舒
            服，叫伊拿給丁○○（詳原審卷三第124、第125頁
            ），顯見丙○○係為附和柯文瑞、丁○○之辯解，
            其供述或證述，前後反覆，均難採信。
        (三)柯文瑞於警訊時供陳：毒品係於95年7月底向綽號
            「阿倫」之人購買，安非他命一兩重十萬元，在同
            年七月間亦購買海洛因一兩重二十二萬元（詳警卷
            一第5頁），並曾出售牟利 (柯文瑞販賣毒品部分
            業經前列確定)，另丁○○亦證稱：向柯文瑞購買
            海洛因每次半錢，價格一萬六千元云云，己如前述
            且自卷附通訊監察譯文內容觀之，被告丙○○確曾
            與柯文瑞共同接聽電話，並談及買賣毒品之暗語，
            有通訊監察譯文附卷可按 (附於警卷一第56頁至第
            80頁)，故丙○○所辯：拿第一級毒品海洛因給丁○○，並未收錢，並無販賣云云，殊不足取。
        (四)按以非法販賣海洛因等毒品之交易型態，因係一手
            交錢，一手交貨，交易方法簡單，無須使用任何販
            賣工具，亦鮮有記載帳冊之情形，更因交易時間短
            暫，未必有第三者知悉其情事，茍非警方事先獲知
            情報，甚難於交易現場當場查獲。法院固不應僅憑
            購買者片面之指證，據以認定被告之非法販賣毒品
            之犯行，然購買者之指證在證據法則上既屬人證之
            一種，與被告之自白不得作為認定事實唯一證據之
            情形不同，如購買者之指證並無矛盾或瑕疵，亦未
            違背經驗法則與論理法則時，自不應僅因無法查得
            其他直接佐證，即對購買毒品者所為對販毒者不利
            之指證，全然捨棄不採（最高法院93年度臺上字第
            5742號判決意旨參照），觀諸丁○○確於上開時、
            地，向柯文瑞拿取第 一級毒品海洛因，為雙方坦
            承在卷，而此拿取毒品，應即丁○○於警訊時所證
            陳向柯文瑞購買無誤，而丙○○確曾交付一次海洛
            因予丁○○，從而證人丁○○於警訊之證述，應可
            採信。
    三、關於被告丁○○販賣甲基安非他命予王瑞麟部分：
        (一)被告丁○○辯稱：伊不認識王瑞麟，亦未販賣甲基
            安非他命予王瑞麟等語。
        (二)惟查被告丁○○確自95年5月間起至95年6月30日止
            先後與王瑞麟以行動電話聯繫後，在嘉義市○○路
            某處，以每次五百元之價格，販賣甲基安非他命10
            次予王瑞麟等情，業據證人王瑞麟於警訊供稱：「
            我於95年5月份開始以公用電話或以李文欽所有之
            0000000000號行動電話與一不知名女子所使用之00
            00000000號聯絡，都約在嘉義市○○路，以五百元
            至一千元不等價格購買」、「不知名女子即丁○○
            」（詳警卷二第13頁、第14頁）。於偵查中亦具結
            證稱：「安非他命是打0000000000號的電話，向丁○○買的」 (詳偵卷一第157頁)，又王瑞麟前因施
            用毒品案件，經法院裁定觀察、勒戒及強制戒治執
            行完畢，此有其臺灣高等法院被告前案紀錄表在卷
            可稽（附於原審卷一第91頁至第93頁），足證其有
            向被告丁○○購買毒品之動機。至於證人王瑞麟於
            原審審理時改證稱：未向丁○○購買毒品，於警、
            偵訊均係亂講云云，惟王瑞麟對於警、偵訊時並無
            不自由陳述乙情，業據其證述無訛（詳原審卷三第
            24頁），於原審審理時，亦證陳：不想回答，因會
            害怕等語（見原審卷三第16頁），均徵王瑞麟於原
            審審理時因有被告同為在庭之壓力，刻意避重就輕
            ，再佐以李文欽證稱：當時向綽號「嫂子」之人購
            買，王瑞麟均稱之「丁○○」等語（見原審卷三第
            29頁），顯見王瑞麟於警訊、偵查中所證陳向丁○○購買甲基安非他命一節，應非虛構，自以其警訊
            及偵查中具結之證述，較為可信，而堪憑採。
        (三)按審理事實之法院於證人之陳述有部分前後不符或
            相互間有所歧異時，究竟何者為可採，仍應本其自
            由心證予以斟酌，非謂一有不符或矛盾，即應認其
            全部不可信。又證人供述之證據前後不符時，究竟
            何者為可採，事實審法院仍得依證據法則，本於自
            由心證予以斟酌，作合理之比較，定其取捨，若其
            取捨判斷無從認為確實有違日常客觀之經驗法則，
            自不得指為違背法令（最高法院74年臺上字第1599
            九號判例、93年度臺上字第3720號判決、82年度臺
            非字第141號判決意旨可參）。且證人就同一事實
            之陳述前後略有出入，此乃各人之記憶不清，或細
            節未交待清楚，或其描述用語不同，省略片段情節
            ，或記錄之詳簡有異所致，倘其主要陳述一致，即
            尚難因其細節稍有紛歧即將全部證言捨棄不採。查
            證人王瑞麟之證詞，雖就購買毒品之次數、價格、
            確切之時間、地點、方式等，於警訊僅證述如前，
            於偵查中並未進一步確定其購買細節，於原審審理
            時已因翻異其前證，而無從探悉，惟證人對於向被
            告購買毒品乙節則證述一致，足認證人之證詞確有
            相當之可信性，揆諸前揭實務見解，上開證人所為
            之證詞仍難認不具證據價值，本院仍得採信其於警
            訊及偵查中之證述，認定被告之犯行。至於有關購
            買價格，原審審酌王瑞麟前揭證述購買毒品之價格
            及數量，衡情係供己施用，對於每次購買之確切時
            間、價格雖無法確定，仍應依「罪疑有利於被告」
            之法則，認丁○○自95年5月間起至95年6月30日止
            ，在嘉義市○○路某處，以每次五百元之價格，供
            施用一次之數量，販賣甲基安非他命十次予王瑞麟
            。又王瑞麟另向陳俊菁購買海洛因部分，已據檢察
            官提起公訴，由原審以96年度訴字第712號審理中
            ，此有原審依職權影印該案卷宗存卷可稽（詳原審
            卷後附），因王瑞麟對於海洛因或甲基安非他命均
            有需求動機，分別向陳俊菁或丁○○購買，並無違
            常情，又王瑞麟於偵查中具結證述甲基安非他命係
            向女子購買等語，已於前述，復查無證據堪認陳俊
            菁係與丁○○共同販賣甲基安非他命予王瑞麟，此
            部分應認係丁○○單獨犯之。
        (四)綜上所述，被告丁○○所辯：伊不認識王瑞麟，亦
            未販賣甲基安非他命予王瑞麟云云，顯係卸責之詞
            ，不足取信，犯行應可認定。
    四、關於丁○○與戊○○共同販賣第一級毒品海洛因予李文
        欽部分：
        (一)訊據被告丁○○否認與戊○○共同販賣海洛因予李
            文欽，辯稱：伊不認識李文欽，亦未販賣第一級毒
            品海洛因予李文欽等語。被告戊○○辯稱：伊與李
            文欽是朋友，只有拿第一級毒品海洛因給他，並未
            向他收錢，並無販賣等語。
        (二)惟查被告丁○○與戊○○確於於95年7月9日下午4
            時50分許及同年7月17日上午11時許，先後2次由李
            文欽以其使用門號0000000000號行動電話撥打丁○○所使用之門號0000000000號行動電話，聯絡購買
            海洛因各一千元，再由戊○○帶往嘉義市○○路及
            嘉義市北門口憲兵隊附近交付予李文欽之事實，業
            經李文欽於警訊中供稱：「我所施用的毒品，是我
            使用0000000000行動電話與一名叫「嫂丫」、「丫
            成」、「俊菁」等人聯絡購買，是我朋友「ㄚ麟」
            借我的手機或是要我幫他打電話向上述人購買毒品
            」、「毒品是由我們兩人去拿的。我們撥打000000
            0000、0000000000、0000000000等3支行動電話向
            他們購買海洛因」 (詳警卷二第6頁)。偵查中亦結
            證供稱：「今年7月、8月份我都以0000000000打給
            丁○○的3支電話向她買的。每4、5天就買1次，每
            次都買一千元，我都打電話給她，約在嘉義市體育
            館交貨」、「我都叫阿成他兄哥（台語），我每次
            都向他買一千元海洛因，他跟丁○○同夥的，因為
            我打這3支電話，如果不是丁○○接的，就是我叫
            他兄哥這個人接的。我沒看過兄哥這個人，因為丁○○都是下車跟我交易，她車上還有另外一個人，
            或者是丁○○自己騎機車過來」、「95年7月9日、
            7月17日這2天我向丁○○她們各買一千元海洛因」
            、「丁○○是朋友王瑞麟介紹的，他說要買海洛因
            可以找她，當時他介紹丁○○就是嫂仔，當時不知
            道她的名字。今年7、8月時我有問王瑞麟，他說叫
            丁○○」 (詳偵一卷第503頁、第504頁)、「毒品
            海洛因，是向丁○○買的。我打電話向丁○○說要
            買海洛因，聯絡好之後都是由戊○○拿給我的，錢
            也是交給戊○○」、「我只有和丁○○、戊○○或
            阿成買毒品，並不知道陳俊菁有無一起賣，但是丁○○、戊○○及阿成確實有賣海洛因給我，我每次
            都買1、2千元」 (詳95年偵字第8179號卷第145頁)
            。核與被告戊○○於警訊時供陳：「如果有人要向
            丁○○購買海洛因，會撥打0000000000號電話焓我
            ，並指示送貨至約定地點，然後將海洛因交給欲購
            買之人並收取金錢」、「我所販賣之毒品，是丁○○及陳俊菁拿給我的，時間不一定，都是在我承租
            的住所（嘉義市○○街13號4樓之2）拿給我的，他
            們每次拿給我的海洛因總數都是2至3包不等（每包
            約0.2或0.3公克，外觀都使用紙袋包裝完畢），每
            次販售所得2千至3千元不等（每包約需1千元）交
            給丁○○或陳俊菁他們。他們每天約拿500至1000
            元不等當零用錢（詳警卷一第37頁、第38頁、第41
            頁）之情節相符，足證李文欽之證述非虛，而可採
            信。
        (三)至李文欽雖於原審審理時改證稱：係戊○○拿海洛
            因給我，以為其即為丁○○，電話中聽不出來是否
            為同一人，跟戊○○買毒品時，王瑞麟不在場等語
            （詳原審卷三第27頁、第29頁、第33頁)，佐以前
            揭王瑞麟之證述，相互勾稽，顯見李文欽係經由王
            瑞麟之告知「嫂仔」即丁○○有毒品貨源，李文欽
            始撥打前揭電話向丁○○表示欲購買毒品，然依約
            前往交付毒品者則為戊○○，允無疑義，再據戊○○於本院供稱：伊與李文欽是朋友云云，李文欽更
            無將戊○○誤認為丁○○之理。再觀之前揭通聯譯
            文，提及「拿一張」等語，顯與一般毒品交易用語
            「一張」即指「一千元」相當，且對話者均以簡短
            用語應答，相約地點，並以密接聯絡方式確認已到
            約定地點以為順利交付毒品，此有通訊監察指揮書
            、通訊監察譯文在卷可稽（附於警卷二第18頁；偵
            二卷第535頁至第537頁），均徵李文欽所證稱向丁○○購買毒品乙情，應無疑義。另戊○○於偵、審
            中亦翻供並未與丁○○共同販賣第一級毒品海洛因
            ，改稱：丁○○係高中同學之姐，與其並無恩怨，
            在警局時係亂說等語（詳原審卷三第57頁、第60頁
            、第61頁），然其警訊並未受到強暴、脅迫等不自
            由陳述或指示應如何證述等情，亦據其證陳在卷（
            詳原審卷三第60頁、第68頁），所辯顯不足取。又
            戊○○於偵查中及原審審理時均辯稱：不認識李文
            欽，並無其所指證犯行等語（詳偵二卷第493頁、
            原審卷一第125頁），然於本院審理時又稱：伊與
            李文欽是朋友，已自相矛盾，況於李文欽到庭證述
            後，戊○○即改以：確有拿海洛因予李文欽幾次，
            係免費提供施用等語置辯（詳原審原審卷三第39頁
            、本院97年8月6日、97年11月4日筆錄），辯詞前
            後不一，已難採信，再輔以戊○○於原審行準備程
            序時供陳：95年上半年在臺北從事美容工作，95年
            7月份回嘉義，外婆癌症去醫院照顧等語（詳原審
            卷一第125頁），然於丁○○證述：給戊○○一天
            一千元係幫忙帶小孩之報酬，不一定每天給等語後
            （詳原審卷三第52頁），戊○○即改附和丁○○前
            揭證詞，對此有利之辯解，之前竟無一語提及，迄
            於丁○○以證人身分為證述後，始為相同之辯解，
            實難令人信為真實。
        (四)按刑法上之幫助犯，係指以幫助之意思，對於正犯
            資以助力，而未參與實施犯罪之行為者而言，如就
            構成犯罪事實之一部，已參與實施即屬共同正犯，
            最高法院49年臺上字第77號判例意旨可供參照。查
            被告戊○○依丁○○與李文欽之聯絡後，於各該次
            交易中，負責交付海洛因予李文欽，並將收取之價
            款交回給丁○○，所為顯已分擔實施販賣海洛因犯
            罪行為之一部，揆諸前揭判例意旨，自係共同正犯
            ，而非幫助犯無訛。此外，本件戊○○於為警查獲
            之時，於其身上搜獲白粉三包，經送法務部調查局
            鑑定，認確含海洛因成分無誤（合計淨重0‧18公
            克，空包裝總重0‧93公克），有該局95年9月4日
            調科壹字第00000000020號鑑定書一紙及照片一張
            可證（附於偵一卷第81頁、第103頁），另在戊○○住處搜得白粉二包，經送法務部調查局鑑定，未
            發現法定毒品成分（合計淨重18‧53公克，空包裝
            總重2‧13 公克），亦有前揭鑑定書在卷可參，復
            有扣案之夾鍊袋一包及電子磅秤一個扣案為憑（均
            見附表編號七所示），顯係供分裝毒品、摻入毒品
            及秤重以確認賣出毒品份量所用，即前揭之物均在
            戊○○之實力支配之下，且對於毒品、白粉及電子
            磅秤均證陳為其所有無訛（詳原審卷四第56頁），
            堪佐證前揭戊○○與丁○○共同販賣海洛因犯行，
            要屬無疑。
            另依前揭通聯譯文所示，真實姓名不詳綽號「阿成
            」之成年男子有接聽李文欽撥打之電話，然李文欽
            於原審審理時證稱：不認識「俊菁」、「阿成」之
            人等語（詳原審卷三第37頁、第38頁），又公訴意
            旨並未提出「阿成」之男子即為「陳俊菁」，亦尚
            乏證據堪認該男子與丁○○、戊○○有何犯意聯絡
            及行為分擔，不予認定為共犯。
    五、販賣毒品，刑罰嚴竣，檢警查緝甚嚴，毒品除嚴重身體
        健康外，對社會秩序亦有潛在之危害，對於毒品之禁絕
        ，應為民眾所熟悉。政府對於查緝施用、轉讓及販賣毒
        品無不嚴格執行，且販賣毒品罪更係重罪，設若無利可
        圖，衡情一般持有毒品者，當不致輕易將持有毒品出售
        予他人，毒品價格不貲、物稀價昂，因係違法行為，非
        可公然為之，亦無公定之價格，不論任何包裝，均可任
        意分裝增減分量，每次買賣價量，亦可能隨時依雙方間
        之關係深淺、資力、需求量及對行情之認知、來源是否
        充裕等風險評估，而異其標準，非可一概而論，是販賣
        之利得除經坦承犯行或價量俱臻明確外，委難查得實情
        ，惟販賣者為求牟利而販賣之意圖即顯甚明，本件在柯
        文瑞及甲○○住處扣得如附表六之一編號一至三所示毒
        品及編號四所示為數頗豐，供分裝毒品所用之夾鍊袋、
        編號五所示供販賣毒品聯絡所用之行動電話、編號六、
        十九所示供秤重所用電子磅秤、編號十五所示電子磅秤
        之電池等物，而在戊○○及其住處則扣得附表七編號一
        至四所示之毒品及供販賣毒品分裝、秤重及摻入增加重
        量之白粉等物，足見被告柯文瑞與甲○○、丙○○，另
        丁○○與戊○○主觀上確均有牟利之意圖。此外，復有
        前揭為警查獲時扣案物之照片在卷可稽（附於偵一卷第
        89頁至第105頁），綜上，本件犯罪事證明確，被告甲○○、丁○○、戊○○、丙○○等之犯行均堪認定，應
        予依法論科。
丙、論罪科刑部分：
    一、新舊法之比較適用：按行為後法律有變更者，適用行為
        時之法律。但行為後之法律有利於行為人者，適用最有
        利於行為人之法律，刑法第2條第1項定有明文。被告甲○○販賣第一級毒品海洛因、丁○○販賣第二級毒品安
        非他命部分之行為後，94年1月7日修正公布之刑法，自
        95年7月1日施行，修正後法律比較適用如下：
        (一)修正前刑法第28條共犯係規定：「二人以上共同實
            施犯罪之行為者，皆為正犯」，修正後則規定為：
            「二人以上共同實行犯罪之行為者，皆為正犯」，
            揆諸本條之修正理由係為釐清陰謀共同正犯、預備
            共同正犯、共謀共同正犯是否合乎本條規定之正犯
            要件。而被告甲○○、柯文瑞2人共同販賣第一級
            毒品海洛因之犯行，既屬實行犯罪行為之正犯，則
            適用修正前之舊法並無不利於被告。
        (二)刑法第51條第5款定執行刑部分：修正前規定：「
            數罪併罰，分別宣告其罪之刑，依左列各款定其應
            執行者：」其中第5款規定：「宣告多數有期徒刑
            者，於各刑中之最長期以上，各刑合併之刑期以下
            ，定其刑期。但不得逾二十年」，修正後刑法第51
            條第5款規定：「宣告多數有期徒刑者，於各刑中
            之最長期以上，各刑合併之刑期以下，定其刑期。
            但不得逾三十年」比較結果，修正後刑法並非較有
            利於行為人，故丁○○定執行刑部分仍應依修正前
            之舊法。
        (三)刑法第56條連續犯之規定，業於94年1月7日修正公
            布刪除，並於95年7月1日施行，則被告甲○○販賣
            第一級毒品海洛因、丁○○販賣第二級毒品安非他
            命部分之犯行，因行為後新法業已刪除連續犯之規
            定，此刪除雖非犯罪構成要件之變更，但顯已影響
            行為人刑罰之法律效果，自屬法律有變更，如無連
            續犯之適用，則上開所涉各罪均以加法相加累計，
            結果自遠超過從一重處斷或以一罪論之法律效果。
            是依新法第2條第1項規定，比較新舊法結果，自仍
            應適用較有利於被告之行為時法律即舊法論以連續
            犯。
        (四)修正前刑法第65條第2項規定：無期徒刑減輕者，
            為七年以上有期徒。修正後新法規定：無期徒刑減
            輕者，為二十年以下十五年以上有期徒刑。比較上
            述修正前、後之刑罰法律，自以被告行為時之舊法
            較有利於被告。
    二、查海洛因、甲基安非他命係屬毒品危害防制條例第2條
        第2項第1款、第2款所管制之第一級、第二級毒品。被
        告甲○○、丙○○販賣第一級毒品海洛因，核其所為係
        犯毒品危害防制條例第4條第1項之罪。被告丁○○販賣
        第一級毒品海洛因及販賣第二級毒品安非他命係犯毒品
        危害防制條例第4條第1項、第2之罪。被告戊○○惠販
        賣第一級毒品海洛係犯毒品危害防制條例第4條第1項販
        賣第一級毒品罪。被告甲○○、丙○○就販賣第一級毒
        品海洛因部分與柯文瑞有犯意連絡及行為之分擔，被告
        丁○○與戊○○就販賣第一級毒品海洛因部分亦有犯意
        連絡及行為之分擔，均為共同正犯。被告甲○○多次販
        賣第一級毒品海洛因、丁○○多次販賣第二級毒品安非
        他命，時間緊接，犯意概括，均論以連續犯。被告丁○○所犯販賣第二級毒品安非他命與2次販賣第一級毒品
        海洛因及戊○○2次販賣第一級毒品，均應分論併罰。
    三、甲○○、丙○○、丁○○、戊○○所犯之毒品危害防制
        條例第4條第1項之販賣第一級毒品罪，本刑為死刑或無
        期徒刑，而甲○○與柯文瑞係分擔交付毒品予丁○○3
        、4次、丙○○僅分擔交付1次予丁○○，被告丁○○與
        戊○○則共同販賣予李文欽2次，得款二千元，且被告
        等本身均有施用毒品之前案紀錄，應為籌措自身施用毒
        品所需花費，其惡性及犯罪情節實與大量走私進口或長
        期販賣毒品之大盤販毒者有別。然販賣第一級毒品之法
        定最低刑為無期徒刑，而被告上開犯罪之次數及分擔情
        節，顯見其犯罪之情節猶屬輕微，尚非不可憫恕，情輕
        法重，若仍判處最輕之本刑無期徒刑，在客觀上顯足以
        引起一般同情，各應依刑法第59條之規定，酌量減輕其
        刑。
     四、沒收部分：
         (一)按毒品危害防制條例第18條第1項規定，得諭知沒
             收銷燬，以查獲之毒品及專供製造或施用毒品之
             器具為限，固不及於毒品之外包裝，惟若外包裝
             與沾附之毒品無法析離，自應將外包裝併該毒品
             ，諭知沒收並銷燬之，是本件扣得如附表五編號
             一、二所示及附表七編號一所示海洛因、附表五
             編號三所示甲基安非他命（數量及重量均詳附表
             ），每包數量甚微，空包裝重亦係計算直接裝載
             檢品（即毒品海洛因）之包裝重量，顯見該包裝
             袋中裝載之毒品無法與包裝袋析離，依前揭實務
             見解意旨，扣案之海洛因及甲基安非他命，各應
             依毒品危害防制條例第18條第1項前段規定沒收銷
             燬之，又共同被告柯文瑞自承扣案毒品係買入供
             施用亦供販賣等語，既無從區分係供施用或販賣
             ，均併諭知沒收銷燬之。
         (二)按毒品危害防制條例第19條第1項規定，犯該條例
             第4條至第9條、第12條、第13條或第14條第1項、
             第2項之罪者，其供犯罪所用或因犯罪所得之財物
             ，均沒收之，如全部或一部不能沒收時，追徵其
             價額或以其財產抵償之，該規定係刑法第38條第1
             項第2款、第3款、第3項但書之特別規定，採義務
             沒收主義，苟能證明係供犯罪所用或因犯罪所得
             之財物，均應沒收之，如全部或一部不能沒收時
             ，追徵其價額或以其財產抵償之，並不以當場搜
             獲扣押者為限，又該條項並無如同條例第18條第1
             項所定「不問屬於犯人與否，沒收之」之明文，
             自屬相對沒收主義之立法。是其應沒收之物，應
             以屬被告所有者為限，又共同正犯因相互間利用
             他人之行為，以遂行其犯意之實現，本於責任共
             同原則，有關沒收部分，對於共犯間供犯罪所用
             之物，自均應為沒收之諭知。扣案附表五編號五
             所示被告柯文瑞持與甲○○販賣海洛因予丁○○
             之門號0000000000行動電話一支，為其使用，而
             屬其所有，業據被告供承在卷（詳原審卷四第47
             頁、第55頁），又動產所有權之認定係以事實上
             管理力以否移轉交付為憑，而行動電話ＳＩＭ卡
             雖歸申請人所有，然若已移轉交付被告使用，則
             應認屬被告所有無訛，揆諸前揭說明，應依毒品
             危害防制條例第19條第1項之規定宣告沒收。又附
             表五編號四、六、十五、十九係供販賣毒品海洛
             因甲基安非他命所用，為被告柯文瑞所有，亦據
             其供述，前揭與戊○○、丙○○共犯部分，亦均
             應諭知沒收。
         (三)本件被告等人販賣毒品所得財物，亦應依毒品危
             害防制條例第19條第1項之規定諭知沒收，即被告
             柯文瑞與甲○○因販賣第一級毒品海洛因予丁○○所得財物十六萬元、柯文瑞與丙○○因販賣第
             一級毒品海洛因予丁○○所得財物八千元，應分
             別與甲○○、丙○○連帶沒收，如全部或一部不
             能沒收時，均以其財產抵償之。被告丁○○販賣
             甲基安非他命予王瑞麟所得五千元沒收，如全部
             或一部不能沒收時，以其財產抵償之，另與戊○○同販賣海洛因予李文欽所得二千元，應連帶沒
             收，如全部或一部不能沒收時，均以其財產抵償
             之。又扣得附表六所示之物，其中行動電話七支
             （號碼分別為：0000000000、0000000000、0000
             000000、0000000000、0000000000、0000000000
             ，另一支ＡＭＯＩ廠牌黑色手機並無ＳＩＭ卡）
             ，ＳＩＭ卡一張（卡號：ＹＡＳ062Ｄ011032，已
             失效）、駕照一張、三十公分鋼尺一支、帳冊一
             本、小型計算機一台等物，均核與本件犯罪無關
             ，至於彩色標籤四張，被告等人均否認為其等所
             有，而附表七編號五所示之手機三支，被告戊○○供述其中二支為其所有，另一支行動電話之Ｓ
             ＩＭ卡已毀損，復扣得甲○○所有門號0000000
             000號行動電話、丙○○所有門號0000000000號行
             動電話各一支，然均查與本案犯罪無涉，皆據其
             等供述在卷（詳原審卷四第54頁至第56頁），是
             均不予宣告沒收。另扣案之被告丁○○所有之藥
             丸29顆，經送鑑定，含有第三級毒品特拉嗎竇成
             分，此有法務部調查局95年9月5日調科壹字第095
             23010300號鑑定書一紙在卷可稽（附於偵一卷第
             126頁），被告丁○○雖坦承為其所有，但尚無證
             據證明與本案犯行有何關連，又依毒品危害防制
             條例第18條第1項後段規定，第三級毒品應由行政
             機關依法「沒入」銷燬之，公訴意旨聲請併予沒
             收，容有誤會，附此敘明。
丁、不另為無罪之諭知部分：
    一、公訴意旨另以：
        (一)被告甲○○與柯文瑞自90年7月1日起至同年7月底
            止，每3、4天左右即販賣半錢，價格一萬六千元之
            海洛因予丁○○，認涉犯毒品危害防制條例第4條
            第1項之罪嫌。
        (二)張永明於95年7月底，以公共電話撥打丁○○使用
            之0000000000號行動電話，以每次一千元價格，購
            買海洛因2次，均約定在嘉義縣頭橋工業區加油站
            旁之全家便利商店，由戊○○交予張永明，認二人
            涉犯毒品危害防制條例第四條第一項之罪嫌。
    二、按犯罪事實應依證據認定之，無證據不得認定犯罪事實
        ，又不能證明被告犯罪或其行為不罰者，應諭知無罪之
        判決，刑事訴訟法第154條第2項、第301條第1項分別定
        有明文。次按認定犯罪事實所憑之證據，無論係直接證
        據或間接證據，其為訴訟上之證明，須於通常一般之人
        均不致有所懷疑，而得確信其為真實之程度者，始得據
        為有罪之認定，倘其證明尚未達到此一程度，而有合理
        之懷疑存在，復無其他調查途徑可尋，法院即應為無罪
        之判決，最高法院76年臺上字第4986號判例意旨可資參
        照。公訴意旨認被告甲○○、丁○○、戊○○等人上開
        販賣第一級毒品海洛因，無非各係以證人丁○○、張永
        明之證述、扣案之海洛因及電子磅秤等物為其依據，惟
        訊據被告甲○○、丁○○、戊○○均矢口否認前揭犯行
        ，甲○○辯稱：90年7月1日起至同年7月底止，伊未與
        柯文瑞販賣毒品予丁○○等語。丁○○及戊○○均辯稱
        不認識張永明等語。
    三、經查：
        (一)丁○○於警訊時並未提及曾於自95年7月1日後向柯
            文瑞購買海洛因之時間及次數，於原審及本院審理
            時到庭作證，均否認有上開犯行，復無其他補強證
            據可堪佐證，無從認定被告此部分之犯行。
        (二)證人張永明於警訊時雖證稱：95年7月底以公共電
            話撥打陳俊菁及丁○○使用之0000000000號行動電
            話聯絡購買海洛因，均在橋頭工業區加油站旁之全
            家便利商店交易，金額均為一千元，由戊○○送毒
            品交付，總共2次等語（詳警卷二第10頁），並未
            指明確切時間，而指認犯嫌時，又違反內政部所頒
            布之「警察機關實施指認犯罪嫌疑人程序要領」之
            規定，即指認嫌疑人之程序，應具備以下幾個要點
            ：指認前應由指認人先陳述犯罪嫌疑人特徵、指認
            前不得有任何可能暗示、誘導之安排出現、指認前
            必須告訴指認人，犯罪嫌疑人並不一定存在於被指
            認人之中、實施指認，應於偵訊室或適當處所為之
            、應為非一對一之成列指認（選擇式指認）、被指
            認之人在外形上不得有重大差異、實施指認應拍攝
            被指認人照片，並製作紀錄表附於筆錄、實施照片
            指認，不得以單一相片提供指認，並避免提供老舊
            照片指認（附於原審卷四第86頁），因證人之認知
            與記憶之運作方式，以單一指證方式極易因期望之
            印象而出現誤認之可能性，即若未符合上開指認程
            序之要求，所為之指證資料，應無證據能力，是證
            人張永明之指認紀錄表，僅各列被告1人，並無其
            他人之照片，與上開規定未合，應無法作為本件認
            定被告有罪之證據。再者，本件通訊監察並未對行
            動電話號碼0000000000號實施監聽，難遽認即為丁○○等人所用，亦無任何通聯紀錄可供佐證，於偵
            查中亦未傳喚證人到庭證述，復於原審審理時經合
            法通知未到庭，拘提未獲，此有送達證書、拘票、
            報告書等件附卷可憑（詳原審卷二第195頁、第210
            頁至第204頁），張永明之證述既有前揭瑕疵可指
            ，被告丁○○及戊○○復均否認認識張永明，從未
            曾到庭與被告對質交互詰問或以具結方式擔保其證
            言之可信性，此部分容仍有合理之懷疑存在，應從
            有利被告之認定，而無從遽憑張永明於警訊之前揭
            指述，率即認定被告2人之犯行。
        (三)綜上所述，既查無確切積極證據足以佐證公訴意旨
            所指柯文瑞與甲○○、丁○○與戊○○共同販賣第
            一級毒品海洛因時間等各情，此部分尚無從使本院
            獲得被告有罪之心證，依「罪疑有利被告」之法則
            ，應認其犯罪嫌疑不足，然因公訴意旨認各與被告
            等上開判刑部分各具有接續犯或集合犯之實質上一
            罪關係，爰不另為無罪之諭知，併以敘明。
戊、原審認被告等之罪證明確，適用毒品危害防制條例第4條第1
    項、第2項、第18條第1項前段、第19條第1項、刑法第2條第
    1項前段、第11條、修正前刑法第28條、修正前刑法第56條
    、第59條、修正前刑法第51條第5款、第38條第1項第2款，
    並審酌被告甲○○前除經強制戒治外、戊○○除經觀察勒戒
    外，均無其他刑事犯罪紀錄、丙○○則有販賣第一級毒品及
    施用毒品案件之刑事前案紀錄 (現另案執行中)、丁○○則
    有施用毒品案件之刑事前案紀錄，各有臺灣高等法院被告前
    案紀錄表在卷可按，素行均非佳，明知海洛因、甲基安非他
    命毒品均戕害國人身心健康及危害社會風氣，至深且鉅，竟
    僅貪圖利益，鋌而走險販賣牟利及犯罪後態度、販賣或轉讓
    毒品之次數、數量等一切情狀，分別量處如主文所示 (詳如
    附表一、二、三、四之記載)，另就被告甲○○與柯文瑞自
    90年7月1日起至同年7月底止，每3、4天左右即販賣半錢，
    價格一萬六千元之海洛因予丁○○，丁○○、戊○○於95年
    7月底共同販賣第一級毒品海洛因給張永明部分，認犯罪不
    能證明，因公訴人認各與被告等上開判刑部分各具有接續犯
    或集合犯之實質上一罪關係，故不另為無罪之諭知，認事用
    法俱無不合，量刑亦稱妥適，被告等上訴意旨，否認犯罪，
    指摘原判決不當，並無可取，為無理由，應予駁回。
己、據上論斷，應依刑事訴訟法第368條，判決如主文。
本案經檢察官江守權到庭執行職務。
中    華    民    國    97    年    11    月    13    日
                  刑事第五庭  審判長法  官  楊明章
                                    法  官  顏基典
                                    法  官  戴勝利
以上正本證明與原本無異。
如不服本判決，應於收受本判決後十日內向本院提出上訴書狀。
其未敘述上訴理由者並得於提起上訴後十日內向本院補提理由書
狀（均須按他造當事人之人數附繕本）「切勿逕送上級法院」。
                                    書記官  陳淑貞
中    華    民    國    97    年    11    月    13    日
附錄：本案論罪科刑法條：
毒品危害防制條例第4條：製造、運輸、販賣第一級毒品者，處
                       死刑或無期徒刑；處無期徒刑者，得
                       併科新臺幣1千萬元以下罰金。
                       製造、運輸、販賣第二級毒品者，處
                       無期徒刑或7年以上有期徒刑，得併科
                       新臺幣7百萬元以下罰金。
                       製造、運輸、販賣第三級毒品者，處5
                       年以上有期徒刑，得併科新臺幣5百萬
                       元以下罰金。
                       製造、運輸、販賣第四級毒品者，處3
                       年以上10年以下有期徒刑，得併科新
                       臺幣3百萬元以下罰金。
                       製造、運輸、販賣專供製造或施用毒
                       品之器具者，處1年以上7 年以下有期
                       徒刑，得併科新臺幣1百萬元以下罰金
                       。
                       前五項之未遂犯罰之。
【附表一】被告甲○○本案上訴部分所犯論罪一覽表
┌───┬─────────┬───────────────────┐
│編號  │犯罪事實          │論罪科刑                              │
┌───┬─────────┬───────────────────┐
│      │                  │                                      │
│一    │一                │共同連續販賣第一級毒品，處有期徒刑拾年│
│      │                  │陸月，販賣毒品海洛因所得新臺幣拾陸萬元│
│      │                  │與柯文瑞連帶沒收之，如全部或一部不能沒│
│      │                  │收時，以其財產抵償之，扣案附表六之一編│
│      │                  │號四至六、十五、十九所示之物沒收。    │
│      │                  │                                      │
└───┴─────────┴───────────────────┘
【附表二】被告丙○○本案上訴部分所犯論罪一覽表
┌───┬─────────┬───────────────────┐
│編號  │犯罪事實          │論罪科刑                              │
├───┼─────────┼───────────────────┤
│一    │二                │共同販賣第一級毒品罪，處有期徒刑拾伍年│
│      │                  │肆月，販賣毒品海洛因所得新臺幣捌仟元與│
│      │                  │柯文瑞連帶沒收之，如全部或一部不能沒收│
│      │                  │時，均以其財產抵償之，扣案附表六之一編│
│      │                  │號一、二所示之毒品海洛因沒收銷燬之，扣│
│      │                  │案附表六之一編號四至六、十五、十九所示│
│      │                  │之物沒收。                            │
└───┴─────────┴───────────────────┘
【附表三】被告丁○○本案上訴部分所犯論罪一覽表
┌───┬─────────┬───────────────────┐
│編號  │犯罪事實          │論罪科刑                              │
├───┼─────────┼───────────────────┤
│一    │三                │連續販賣第二級毒品罪，處有期徒刑柒年陸│
│      │                  │月，販賣毒品甲基安非他命所得新臺幣伍仟│
│      │                  │元沒收之，如全部或一部不能沒收時，以其│
│      │                  │財產抵償之，未扣案門號0000000000號行動│
│      │                  │電話壹支沒收，如全部或一部不能沒收，追│
│      │                  │徵其價額。                            │
├───┼─────────┼───────────────────┤
│二    │四                │共同販賣第一級毒品罪，處有期徒刑拾伍年│
│      │                  │陸月，販賣毒品海洛因所得新臺幣壹仟元與│
│      │                  │戊○○連帶沒收之，如全部或一部不能沒收│
│      │                  │時，以其財產抵償之，扣案附表七編號二至│
│      │                  │四所示之物沒收，未扣案門號0000000000號│
│      │                  │行動電話沒收，如全部或一部不能沒收，  │
│      │                  │與戊○○連帶追徵其價額。              │
│───│─────────├───────────────────┤
│三    │四                │共同販賣第一級毒品罪，處有期徒刑拾伍年│
│      │                  │陸月，販賣毒品海洛因所得新臺幣壹仟元與│
│      │                  │戊○○連帶沒收之，如全部或一部不能沒收│
│      │                  │時，以其財產抵償之，扣案附表七編號一所│
│      │                  │示海洛因沒收銷燬之；附表七編號二至四所│
│      │                  │示之物沒收。未扣案門號0000000000號行動│
│      │                  │電話沒收，如全部或一部不能沒收，與蔡文│
│      │                  │嫦連帶追徵其價額。                    │
└───┴─────────┴───────────────────┘
【附表四】被告戊○○本案上訴部分所犯論罪一覽表
┌───┬─────────┬───────────────────┐
│編號  │犯罪事實          │論罪科刑                              │
├───┼─────────┼───────────────────┤
│一    │四                │共同販賣第一級毒品罪，處有期徒刑拾伍年│
│      │                  │肆月，販賣毒品海洛因所得新臺幣壹仟元與│
│      │                  │丁○○連帶沒收之，如全部或一部不能沒收│
│      │                  │時，以其財產抵償之，未扣案門號00000000│
│      │                  │54號行動電話沒收，如全部或一部不能沒收│
│      │                  │，與丁○○連帶追徵其價額，扣案附表七編│
│      │                  │號二至四所示之物沒收。                │
│      │                  │                                      │
│───│─────────├───────────────────┤
│二    │ 四               │共同販賣第一級毒品罪，處有期徒刑拾伍年│
│      │                  │肆月，販賣毒品海洛因所得新臺幣壹仟元與│
│      │                  │丁○○連帶沒收之，如全部或一部不能沒收│
│      │                  │時，以其財產抵償之，扣案附表七編號一所│
│      │                  │示海洛因沒收銷燬之；未扣案門號00000000│
│      │                  │54號行動電話沒收，如全部或一部不能沒收│
│      │                  │，與丁○○連帶追徵其價額，扣案附表七編│
│      │                  │號二至四所示之物沒收。                │
│      │                  │                                      │
└───┴─────────┴───────────────────┘
【附表五】九十五年八月二日下午四時四十分許，在嘉義市○○
          街一四０巷十號貳樓之二執行搜索，扣得柯文瑞所有
          之物，應予沒收
┌───┬─────────┬─────────┬────────┐
│編號  │扣押物品/數量     │  沒收依據        │備註            │
├───┼─────────┼─────────┼────────┤
│一    │海洛因二十八包（驗│毒品危害防制條例第│法務部調查局95年│
│      │後合計淨重八十三點│十八條第一項前段  │9月4日調科壹字第│
│      │九七公克，空包裝總│                  │0000000000號鑑定│
│      │重九點九六公克、純│                  │書一紙、照片一張│
│      │度百分之二十四點零│                  │（見偵一卷第89頁│
│      │二，純質凈重二十點│                  │、127頁頁）     │
│      │一七公克）        │                  │                │
├───┼─────────┼─────────┼────────┤
│二    │海洛因十一包（合計│毒品危害防制條例第│法務部調查局95年│
│      │淨重零點五一公克、│十八條第一項前段  │9月4日調科壹字第│
│      │、空包裝總重十三點│                  │0000000000、0952│
│      │七一公克）（藍標）│                  │0000000、0000000│
│      ├─────────┤                  │0040號鑑定書三紙│
│      │海洛因十五包（合計│                  │、照片三張（見偵│
│      │淨重一點六九公克、│                  │一卷第90頁、第92│
│      │空包裝總重十八點七│                  │頁、第94頁、第12│
│      │五公克，純度百分之│                  │8頁至第130頁)   │
│      │十點八六、純質淨重│                  │                │
│      │零點一八公克）（橙│                  │                │
│      │標）              │                  │                │
│      ├─────────┤                  │                │
│      │海洛因十一包（合計│                  │                │
│      │淨重零點七公克、空│                  │                │
│      │包裝總重十三點五六│                  │                │
│      │公克）（綠標）    │                  │                │
├───┼─────────┼─────────┼────────┤
│三    │甲基安非他命十四包│毒品危害防制條例第│內政部警政署刑事│
│      │（驗前總毛重十九點│十八條第一項前段  │警察局95年11月2 │
│      │三六公克、總純質淨│                  │日刑鑑字第095015│
│      │重十五點九公克，包│                  │9144號鑑定書一份│
│      │裝袋總重二點六二公│                  │、照片一張（見偵│
│      │克，取零點三二公克│                  │一卷第82頁、第96│
│      │鑑定用罄，驗餘總純│                  │頁）            │
│      │質淨重十五點五八公│                  │                │
│      │克）              │                  │                │
├───┼─────────┼─────────┼────────┤
│四    │夾鍊袋            │毒品危害防制條例第│                │
│      │０號：七大束      │十九條第一項      │                │
│      │１號：二大束      │                  │                │
│      │２號：二大束      │                  │                │
│      │３號：二大束      │                  │                │
│      │１號夾鍊袋一包    │                  │                │
├───┼─────────┼─────────┼────────┤
│五    │行動電話0000000000│毒品危害防制條例第│勘驗筆錄（見偵二│
│      │（BENQ牌含SIM卡） │十九條第一項      │卷第444頁）     │
├───┼─────────┼─────────┼────────┤
│六    │電子磅秤一個      │毒品危害防制條例第│                │
│      │                  │十九條第一項      │                │
├───┼─────────┼─────────┼────────┤
│七    │玻璃球管四支      │刑法第三十八條第一│                │
│      │                  │項第二款          │                │
├───┼─────────┼─────────┼────────┤
│八    │水煙斗一組        │刑法第三十八條第一│                │
│      │                  │項第二款          │                │
├───┼─────────┼─────────┼────────┤
│九    │填充器二支        │刑法第三十八條第一│                │
│      │                  │項第二款          │                │
├───┼─────────┼─────────┼────────┤
│十    │葡萄糖十三包      │刑法第三十八條第一│                │
│      │                  │項第二款          │                │
├───┼─────────┼─────────┼────────┤
│十一  │白色粉末一包      │刑法第三十八條第一│法務部調查局97年│
│      │                  │項第二款          │3月25日調科壹字 │
│      │                  │                  │第00000000000號 │
│      │                  │                  │鑑定書（原審卷二│
│      │                  │                  │第174頁）       │
│      │                  │                  │                │
├───┼─────────┼─────────┼────────┤
│十二  │斜削吸管五支      │刑法第三十八條第一│                │
│      │                  │項第二款          │                │
├───┼─────────┼─────────┼────────┤
│十三  │打火機二個        │刑法第三十八條第一│                │
│      │                  │項第二款          │                │
├───┼─────────┼─────────┼────────┤
│十四  │小剪刀一支        │刑法第三十八條第一│                │
│      │                  │項第二款          │                │
├───┼─────────┼─────────┼────────┤
│十五  │水銀電池（鋰電）二│毒品危害防制條例第│供電子磅秤所用  │
│      │個                │十九條第一項      │                │
├───┼─────────┼─────────┼────────┤
│十六  │塑膠工具箱一個（以│刑法第三十八條第一│                │
│      │上物品均放置此中）│項第二款          │                │
├───┼─────────┼─────────┼────────┤
│十七  │注射針筒七支      │刑法第三十八條第一│                │
│      │                  │項第二款          │                │
├───┼─────────┼─────────┼────────┤
│十八  │斜削吸管九支      │刑法第三十八條第一│                │
│      │                  │項第二款          │                │
├───┼─────────┼─────────┼────────┤
│十九  │電子磅秤（含蓋）一│毒品危害防制條例第│                │
│      │個                │十九條第一項      │                │
├───┼─────────┼─────────┼────────┤
│二十  │塑膠鉛筆盒（含編號│刑法第三十八條第一│                │
│      │三安非他命、夾鍊袋│項第二款          │                │
│      │一包、斜削吸管三支│                  │                │
│      │）                │                  │                │
├───┼─────────┼─────────┼────────┤
│二十一│玻璃球管一支      │刑法第三十八條第一│                │
│      │                  │項第二款          │                │
└───┴─────────┴─────────┴────────┘
【附表六】九十五年八月二日下午四時四十分許，在嘉義市○○街一四０巷十號二樓二執行搜索，不予沒收之物：
行動電話七支（號碼分別為：0000000000、0000000000、0000
000000、0000000000、0000000000、0000000000，另一支ＡＭO
Ｉ廠牌黑色手機並無ＳＩＭ卡），ＳＩＭ卡一張（卡號：ＹＡＳ
062Ｄ011032，已失效）駕照一張、三十公分鋼尺一支、帳冊一
 本、小型計算機一台、彩色標籤四張
【附表七】九十五年八月二日中午十二時四十分許，在嘉義市○○街全家便利商店查獲戊○○，復至嘉義市○○街十
          三號四樓之二住處搜索扣得之物
┌───┬─────────┬───┬────┬───────────┐
│編號  │扣押物品          │所有人│沒收依據│備註                  │
├───┼─────────┼───┼────┼───────────┤
│一    │海洛因三包（合計淨│戊○○│毒品危害│法務部調查局95年9月4日│
│      │重零點一八公克，空│      │防制條例│調科壹字第00000000020 │
│      │包裝總重零點九三公│      │第十八條│號鑑定書一紙、照片一張│                │
│      │克）（戊○○身上起│      │第一項前│（見偵一卷第81頁、第10│
│      │獲）              │      │段      │3頁)                  │
│      │                  │      │        │                      │
├───┼─────────┤      ├────┼───────────┤
│二    │白粉二包均未發現含│      │刑法第三│同上（但無照片）      │
│      │法定毒品成分（合計│      │十八條第│                      │
│      │淨重十八點五三公克│      │一項第二│                      │
│      │，空包裝總重二點一│      │款      │                      │
│      │三公克）          │      │        │                      │
├───┼─────────┤      ├────┼───────────┤
│三    │電子磅秤一個      │      │毒品危害│                      │
│      │                  │      │防制條例│                      │
│      │                  │      │第十九條│                      │
│      │                  │      │第一項  │                      │
├───┼─────────┤      ├────┼───────────┤
│四    │00號夾鍊袋一包    │      │毒品危害│                      │
│      │                  │      │防制條例│                      │
│      │                  │      │第十九條│                      │
│      │                  │      │第一項  │                      │
├───┼─────────┼───┼────┼───────────┤
│五    │手機三支          │      │不予宣告│與本件犯行無關        │
│      │0000000000        │      │沒收    │                      │
│      │0000000000        │      │        │                      │
│      │（以上在戊○○身上│      │        │                      │
│      │起獲）            │      │        │                      │
│      │黑白相間手機一支（│      │        │                      │
│      │在其住處查扣）    │      │        │                      │
└───┴─────────┴───┴────┴───────────┘


司法院資訊處製作；財團法人民間司法改革基金會備份。
